【裁判字號】    98,訴,1796
【裁判日期】    981130
【裁判案由】    違反毒品危害防制條例
【裁判全文】
臺灣彰化地方法院刑事判決              98年度訴字第1796號
公  訴  人  臺灣彰化地方法院檢察署檢察官
被      告  甲○○
上列被告因違反毒品危害防制條例案件，經檢察官提起公訴（98
年度毒偵字第1639、1711、2007號），本院合議庭裁定改由受命
法官獨任以簡式審判程序審理，判決如下：
    主  文
甲○○施用第一級毒品，累犯，處有期徒刑玖月；又施用第一級
毒品，累犯，處有期徒刑玖月；又施用第一級毒品，累犯，處有
期徒刑玖月；應執行有期徒刑貳年。
    犯罪事實
一、甲○○前因搶奪案件，經本院於民國94年2 月18日，以94年
    度訴字第117 號判處有期徒刑9 月確定；又因偽造文書案件
    ，經本院於94年2 月25日，以94年度訴字第256 號判處有期
    徒刑月6 確定；復因施用第一級毒品案件，經本院於94年3
    月21日，以93年度訴字第1705號判處有期徒刑2 年確定；嗣
    上開案件，再經本院於94年3 月21日，以94年度聲字第837
    號裁定定其應執行之刑為有期徒刑2 年確定，於95年12月31
    日縮刑期滿執行完畢。又因施用第一級毒品案件，經本院於
    89年7 月18日，以89年度毒聲字第3513號裁定送勒戒處所觀
    察、勒戒後，因有繼續施用毒品之傾向，再經本院於同年9
    月27日，以89年度毒聲字第4487號裁定令入戒治處所施以強
    制戒治，再經本院於90年6 月8 日，以90年度毒聲字第2356
    號裁定停止戒治，所餘期間交付保護管束，於90年9 月24日
    保護管束期滿未經撤銷，視為強制戒治執行完畢，並由臺灣
    彰化地方法院檢察署檢察官於90年10月17日，以90年度戒毒
    偵字第1493、1494、1495、1496號為不起訴處分確定。詎其
    於前揭強制戒治執行完畢釋放後5 年內，再因施用第一級毒
    品案件，經本院以93年度訴字第1705號判刑確定後，仍不知
    悔改，復分別基於施用第一級毒品海洛因之犯意，於98年6
    月26日下午某時許，在彰化縣和美鎮○道路邊；又於98年7
    月18日下午某時許，在彰化縣和美鎮○道路邊；另於98年8
    月1 日下午3 時許（起訴書誤載為98年7 月31日下午3 時30
    分許），在彰化縣彰化市○○路與彰草路口旁，均以海洛因
    摻水用針筒注射體內之方式，各施用第一級毒品海洛因1 次
    。嗣分別於98年6 月27日13時50分許，在彰化縣和美鎮○○
    路257 巷16號為警查獲；又於98年7 月19日下午2 時許，為
    警在彰化縣和美鎮○○路○段223 號甲○○住處查獲；另98
    年8 月3 日上午9 時2 分許，因駕駛車輛為警盤查，均經其
    同意前往警局接受檢驗，並採集其尿液送驗，結果均呈嗎啡
    陽性反應，始知上情。
二、案經彰化縣警察局和美分局報請臺灣彰化地方法院檢察署檢
    察官偵查起訴。
    理  由
一、按除被告所犯為死刑、無期徒刑、最輕本刑為3 年以上有期
    徒刑之罪或高等法院管轄第一審案件者外，於刑事訴訟法第
    273 條第1 項程序進行中，被告先就被訴事實為有罪之陳述
    時，審判長得告知被告簡式審判程序之旨，並聽取當事人、
    代理人、辯護人及輔佐人之意見後，裁定進行簡式審判程序
    ；除簡式審判程序、簡易程序及第376 條第1 款、第2 款所
    列之罪之案件外，第一審應行合議審判，刑事訴訟法第273
    條之1 第1 項、第284 條之1 分別定有明文。本件被告甲○
    ○所犯係死刑、無期徒刑、最輕本刑為3 年以上有期徒刑或
    高等法院管轄第一審案件以外之罪，並於本院行準備程序時
    就被訴事實為有罪之陳述，本院合議庭依前揭規定，經評議
    結果，裁定改由受命法官獨任行簡式審判程序，先予敘明。
二、上開犯罪事實，業據被告於本院審理時均坦承不諱，且其於
    98年6 月27日、同年7 月19日、同年8 月3 日為警查獲時所
    採取之尿液，經送鑑驗結果，均呈嗎啡陽性反應，分別有彰
    化縣警察局和美分局委託檢驗尿液代號與真實姓名對照認證
    單及詮昕科技股份有限公司98年7 月9 日、同年8 月4 日、
    同年8 月13日濫用藥物尿液檢驗報告（報告編號：00000000
    、00000000、00000000）各1 紙附卷可稽，足認被告自白與
    事實相符，本件事證明確，被告犯行洵堪認定。
三、按海洛因為毒品危害防制條例第2 條第2 項第1 款所稱之第
    一級毒品，不得施用、持有。次按，毒品危害防制條例於92
    年7 月9 日修正公布，自93年1 月9 日施行，其中第20條、
    第23條將施用毒品之刑事處遇程序，區分為「初犯」及「5
    年內再犯」、「5 年後再犯」。依其立法理由之說明：「初
    犯」，經觀察、勒戒或強制戒治後，應為不起訴處分或不付
    審理之裁定；經觀察、勒戒或強制戒治執行完畢釋放後，「
    5 年內再犯」者，因其再犯率甚高，原實施之觀察、勒戒及
    強制戒治既已無法收其實效，爰依法追訴或裁定交付審理。
    至於經觀察、勒戒或強制戒治執行完畢釋放後，「5 年後再
    犯」者，前所實施之觀察、勒戒或強制戒治已足以遮斷其施
    用毒品之毒癮，為期自新及協助其斷除毒癮，仍適用「初犯
    」規定，先經觀察、勒戒或強制戒治之程序。從而依修正後
    之規定，僅限於「初犯」及「5 年後再犯」二種情形，始應
    先經觀察、勒戒或強制戒治程序。倘被告於5 年內已再犯，
    經依法追訴處罰，縱其第三次（或第三次以上）再度施用毒
    品之時間，在初犯經觀察、勒戒或強制戒治執行完畢釋放5
    年以後，已不合於「5 年後再犯」之規定，且因已於「5 年
    內再犯」，顯見其再犯率甚高，原實施觀察、勒戒或強制戒
    治，已無法收其實效，即應依該條例第10條處罰。至於第三
    次（或第三次以上）施用毒品之時間，是否宜有期間限制？
    以多久為適宜？則分屬刑事政策、專門醫學之範圍，非審判
    機關所能決定，有待循立法途徑解決（最高法院95年5 月9
    日95年度第7 次刑事庭會議及97年9 月9 日97年度第5 次刑
    事庭會議決議參照）。本件被告前因施用第一級毒品案件，
    經本院於89年7 月18日，以89年度毒聲字第3513號裁定送勒
    戒處所觀察、勒戒後，因有繼續施用毒品之傾向，再經本院
    於同年9 月27日，以89年度毒聲字第4487號裁定令入戒治處
    所施以強制戒治，再經本院於90年6 月8 日，以90年度毒聲
    字第2356號裁定停止戒治，所餘期間交付保護管束，於90年
    9 月24日保護管束期滿未經撤銷，視為強制戒治執行完畢，
    並由臺灣彰化地方法院檢察署檢察官於90年10月17日，以90
    年度戒毒偵字第1493、1494、1495、1496號為不起訴處分確
    定；復於上開強制戒治執行完畢5 年內，因施用第一級毒品
    案件，經本院於94年3 月21日，以93年度訴字第1705號判處
    有期徒刑1 年確定等情，有臺灣高等法院被告前案紀錄表及
    臺灣彰化地方法院檢察署刑案資料查註紀錄表各1 份在卷足
    憑；是被告本件施用第一級毒品海洛因之犯行，雖已逾前次
    強制戒治執行完畢後5 年之期間，然被告既曾於強制戒治執
    行完畢5 年內再犯，並經依法追訴處罰同時並施以強制戒治
    ，初已不合於條文所定「5 年後再犯」之要件，即與毒品危
    害防制條例第20條第3 項所定適用初犯之規定不符，揆諸首
    揭決議意旨，本件被告已於「5 年內再犯」，顯見其再犯率
    甚高，無論其「5 年內再犯」之時點係於上開修法前或後，
    亦無論其後各次施用毒品之犯行，是否已逾前次觀察勒戒或
    強制戒治執行完畢後5 年，均毋須再重新施予觀察、勒戒或
    強制戒治之處遇程序，而應依毒品危害防制條第23條第2項
    規定，逕予訴追處罰。綜上所述，本件犯罪事證明確，被告
    前開犯行洵堪認定，應予依法論科。
四、核被告所為，各係犯毒品危害防制條例第10條第1 項施用第
    一級毒品罪。其持有第一級毒品海洛因之低度行為，分別應
    為施用之高度行為所吸收，均不另論罪。被告所犯上開三罪
    ，犯意各別，應予分論併罰。又被告前因搶奪案件，經本院
    於94年2 月18日，以94年度訴字第117 號判處有期徒刑9 月
    確定；又因偽造文書案件，經本院於94年2 月25日，以94年
    度訴字第256 號判處有期徒刑月6 確定；復因施用第一級毒
    品案件，經本院於94年3 月21日，以93年度訴字第1705號判
    處有期徒刑2 年確定；嗣上開案件，再經本院於94年3 月21
    日，以94年度聲字第837 號裁定定其應執行之刑為有期徒刑
    2 年確定，於95年12月31日縮刑期滿執行完畢等情，亦有上
    開前案紀錄表在卷可按，其於有期徒刑執行完畢後5 年內，
    故意再犯本件有期徒刑以上之各罪，均為累犯，應依刑法第
    47條第1 項之規定，各加重其刑。爰審酌被告前有多次施用
    毒品前科，竟仍無視於毒品對於自身健康之戕害及國家對於
    杜絕毒品犯罪之禁令，一犯再犯，顯見上開刑罰實難收警惕
    之效，自不宜輕縱，應予嚴懲，惟斟酌修正後刑法刪除連續
    犯之規定，即採一罪一罰之刑事政策，為避免刑罰輕重失衡
    ，及考量被告施用毒品僅戕害己身，犯後坦承犯行，態度良
    好等一切情狀，分別量處如主文所示之刑，並定其應執行之
    刑。
據上論斷，應依刑事訴訟法第273 條之1 第1 項、第299 條第1
項前段，毒品危害防制條例第10條第1 項，刑法第11條前段、第
47條第1 項、第51條第5 款，判決如主文。
中    華    民    國    98    年    11    月    30    日
                  刑事第八庭          法  官  戰諭威
以上正本證明與原本無異。
如不服本判決應於收受判決後10日內向本院提出上訴書狀，並應
敘述具體理由；其未敘述上訴理由者，應於上訴期間屆滿後20日
內向本院補提理由書狀( 均須按他造當事人之人數附繕本) 「切
勿逕送上級法院」。
中    華    民    國    98    年    11    月    30    日
                                      書記官  陳佳宏
附錄本案論罪科刑法條：
毒品危害防制條例第10條
施用第一級毒品者，處6 月以上5 年以下有期徒刑。
施用第二級毒品者，處3 年以下有期徒刑。


司法院資訊處製作；財團法人民間司法改革基金會備份。
